臺灣桃園地方法院民事裁定
                                  105年度家親聲字第433號
聲  請  人  甲○○  
代  理  人  戴○○律師                   
相  對  人  乙○○  
代  理  人  林○律師
            廖○○律師
上列當事人間聲請酌定父母別居之子女權利義務行使負擔事件，
本院裁定如下：
    主  文
對於兩造所育未成年子女丙○○（男、民國000 年0 月00日生、
身分證統一編號：Z000000000號）權利義務之行使或負擔，於兩
造婚姻關係存續期間回復共同生活前，酌定由聲請人任之。
相對人得依附表所示時間、方式與未成年子女丙○○會面交往，
兩造並應遵守如附表所示事項。
聲請程序費用由聲請人負擔。
    事實及理由
一、本件聲請意旨略以：聲請人與相對人於民國101 年8 月14日
    結婚，育有未成年子女丙○○（男；102 年1 月28日生）。兩
    造婚後與相對人母親王○○及其同居人山○○（日本國人）同住
    。兩造原本各自工作，不會彼此干涉過多。聲請人於○○美容
    連鎖企業從事舒壓按摩工作。104 年2 月間，相對人得知聲
    請人從事舒壓按摩工作，因其以有色眼光看待舒壓按摩，無
    法接受聲請人從事該工作與聲請人發生爭執，聲請人為維繫
    家庭和諧當場致電店長辭職；詎翌日，相對人卻向聲請人表
    示「體諒你有經濟壓力，不得已才從事舒壓工作，我同意你
    繼續從事該工作」等語，聲請人因得相對人之允諾下而返回
    崗位繼續工作。105 年1 月間相對人母親得知此事，要求聲
    請人辭職，聲請人順應其意辭去工作，另覓得新北市林口區
    三井Oxxxxx女裝專櫃銷售人員一職。因任職期間，聲請人曾
    回去○○連鎖美容店與過去同事敘舊，相對人誤以為聲請人欺
    騙相對人又回去任職，遂向其母告狀。相對人母親甚至到聲
    請人娘家辱罵聲請人，聲請人因不堪受辱遂返回娘家居住，
    兩造自此分居。相對人工作採輪班制，有時日夜顛倒，不便
    照顧丙○○，相對人母親平時開店做小吃生意，無暇幫忙照顧
    ，是丙○○自出生至2 歲前皆係由聲請人全天候照顧，聲請人
    開始工作後始交由聲請人祖母在家照顧，兩造分居後，丙○○
    與相對人同住，其上下學則分別由聲請人及相對人母親接送
    ，自105 年7 月起丙○○平日由聲請人照顧，假日由相對人照
    顧，目前係由聲請人為主要照顧者。相對人無心照顧及陪伴
    丙○○，縱其休假日亦將丙○○交予其母帶至店裡照顧，並時常
    惡意限制聲請人帶丙○○返家過夜，且平時教育丙○○時亦會不
    斷灌輸不正確觀念，企圖影響丙○○對聲請人之評價。丙○○年
    僅3 歲多，相對人上開言行將嚴重影響丙○○之身心人格發展
    。105 年6 月間，聲請人帶丙○○返家過夜時遭相對人母親大
    聲咆哮、辱罵：「三八、幹、賭爛、機掰」等髒話，並以手
    推聲請人，不顧及丙○○在場聽聞，甚至遷怒丙○○，致丙○○因
    此受到嚴重驚嚇。其後只要相對人母親大聲對聲請人說話、
    咆哮，丙○○均會挺身而出保護聲請人。足見相對人母親攻擊
    性之言行及肢體暴力行為，已對丙○○心靈造成創傷，不宜再
    將丙○○交由相對人及其母親照顧。相對人及其母親常惡意干
    涉聲請人與丙○○會面交往，例如：限制見面時間、禁止聲請
    人將丙○○留宿家中，如聲請人不遵從，相對人母親即以言語
    辱罵聲請人，更揚言如不送丙○○回家其將報警處理。聲請人
    之會面交往受到阻撓，為子女最佳利益不得已請求酌定監護
    權，詎相對人母親知悉後，竟對聲請人稱「我看要怎麼弄你
    」，並刻意要求相對人必須凌晨4 點至聲請人家中接丙○○返
    家，影響丙○○正常作息，顯見相對人及其家人並未將未成年
    子女之利益列為最優先考量。兩造現已分居6 個月以上，故
    為維護該未成年子女之健全成長及最佳利益，爰依民法第10
    89條之1 準用民法第1055條，及非訟事件法第127 條之規定
    ，請求酌定前揭未成年子女權利義務之行使及負擔由聲請人
    任之等語。
二、相對人則以：依目前丙○○之照顧狀況，係兩造輪流照顧，相
    對人並無禁止聲請人探視丙○○，又於分居狀態下，由兩造共
    同監護丙○○較符合子女最佳利益，且訪視報告多處認為兩造
    均能擔任親權人，況目前丙○○與相對人相處親暱，並已習慣
    輪流由父母照顧模式，故維持現狀由兩造輪流照顧較符合丙
    ○○之利益等語。
三、按夫妻離婚者，對於未成年子女權利義務之行使或負擔，依
    協議由一方或雙方共同任之。未為協議或協議不成者，法院
    得依夫妻之一方、主管機關、社會福利機構或其他利害關係
    人之請求或依職權酌定之，民法第1055條第1 項定有明文。
    又父母不繼續共同生活達6 個月以上時，關於未成年子女權
    利義務之行使或負擔，準用第1055條、第1055條之1 及第10
    55條之2 之規定；但父母有不能同居之正當理由或法律另有
    規定者，不在此限，此亦為民法第1089條之1 所明定。
四、經查：
  ㈠聲請人主張兩造係夫妻，婚後共同育有未成年子女丙○○，現
    婚姻關係仍存續中，惟兩造未繼續共同生活達6 個月以上，
    且相對人上班時多將丙○○交由相對人母親照顧，兩造分居後
    ，丙○○先與相對人同住，其上下學則分別由聲請人及相對人
    母親接送，至105 年7 月提起本件聲請後，丙○○平日由聲請
    人照顧，假日由相對人照顧，目前係由聲請人為主要照顧者
    等情，有聲請人所提之戶籍謄本附卷可憑，且為兩造所不爭
    執，堪信為真實。
  ㈡另經本院囑託社團法人桃園市助人專業促進協會社會工作師
    事務所對於兩造進行調查及訪視，業據其提出訪視報告略以
    ：
  ⒈親權能力評估：評估兩造皆有能力提供基本的生活照顧及安
    排未成年子女的相關事項。
  ⒉親職時間評估：兩造都頗重視與未成年子女互動相處的時間
    ，休假日也會安排親子外出或旅遊，評估目前兩造皆可提供
    足夠的親職時間。
  ⒊照護環境評估：兩造提供的居住環境與生活空間目前皆可滿
    足未成年子女之需求。
  ⒋親權意願評估：兩造皆表示有很高意願照顧未成年子女，兩
    造也都適合擔任未成年子女的親權人。
  ⒌教育規劃評估：目前未成年子女就讀幼兒園小班，兩造對未
    成年子女的個性頗了解，重視未成年子女的品德教育。
  ⒍未成年子女意願評估：未成年子女因年紀較小，故理解有限
    ，未表達其意願。
  ⒎親權之建議及理由：①維持現狀原則與主要照顧者原則：聲請
    人自述從未成年子女出生，多由聲請人照顧，聲請人因工作
    性質（當時從事按摩業）與相對人、相對人母親有爭吵，導
    致聲請人今年1 月離開相對人住家，兩造分居期間聲請人想
    要探視或帶未成年子女返回聲請人住所，被相對人拒絕，然
    相對人收到法院公文遂將未成年子女交由聲請人照顧同住，
    聲請人目前與家人同住，有聲請人外祖母可以協助照顧未成
    年子女，評估聲請人有工作（女裝專櫃人員）能提供穩定的
    居住環境、就學資源，也有耐心陪伴及教導未成年子女，未
    成年子女也表達很喜歡聲請人。②相對人表示兩造還同住時
    ，工作下班後為紓解壓力會玩遊戲，較忽略了照顧未成年子
    女，但現在相對人帶未成年子女返家，會陪伴未成年子女畫
    畫、玩玩具，照顧未成年子女的需求，相對人表示過往未成
    年子女由聲請人外祖母照顧時，相對人有支付保母費；現在
    未成年子女的學費和保險費由兩造共同支付，相對人表達自
    身家境比聲請人好，在經濟方面可以負擔未成年子女的相關
    費用，另認為聲請人若離婚後有男朋友，不一定會善待未成
    年子女。③訪視當天未成年子女衣著整齊乾淨、身型與同年
    齡兒童無異，且身上無明顯異味及傷痕，與聲請人互動自然
    親暱；未成年子女對聲請人及相對人皆有正面評價，沒有不
    滿的地方，惟對聲請人之喜愛多於相對人（因相對人以前較
    愛睡覺，現在已有改善）；建議兩造考量未成年子女的身心
    發展，兩造需以友善、合作的方式陪伴及關懷未成年子女。
    ④上述為訪談兩造及未成年子女的評估結果，建請法官參酌
    兩造的庭上陳述、社工訪視調查報告等資料進行裁決。有10
    5 年10月14日助人字第1051799 號函檢附之社工訪視（酌定
    親權調查）報告在卷可稽（見本院卷第35至41頁）。
  ㈢本院參酌上開建議，並審酌兩造皆有強烈監護兩造之子之意
    願，惟未成年子女於社工訪視當下對聲請人頗為依賴，並會
    說好話以討好聲請人，雖對相對人無負面評價、不滿地方，
    惟對聲請人之喜愛多於相對人，且相對人自承因上班時間較
    長，故其陪伴家庭時間較為有限，其目前因本案而較難以入
    睡，多夢且容易陷入思緒無法自拔；佐以相對人於社工訪視
    當下會強調自身優勢並批評聲請人，較不具善意特質；加諸
    聲請人前往接送子女時需與相對人母親接觸，相對人母親常
    對聲請人出言侮辱、言語輕蔑，或以LINE通訊軟體對聲請人
    稱：「你不是媽媽，我會換學校，你等著，你不要臉，你的
    大樓都知道你在做」、「沒有離婚前，所以現在我可以請他
    爸（指相對人）報警嗎？小孩子不在家」等語，或厲聲出言
    罵稱：「你就是騙人」、「我不要給你載（丙○○）回家睡覺
    ，我跟你講啦，你回去什麼機掰樣（台語）」、「你呸!你
    給我走，我跟你說，我現在就給你打下去，我跟你講。」「
    你走開啦」、「我可以推你」、「我也會教他（指丙○○）啦
    …，我就教他你媽媽就是這種人啦」、「…什麼叫他（指相對
    人）接，接小孩送到你家，你什麼屁，你什麼屁事阿？你憑
    什麼？」、「你去給人幹一幹才會一個月十幾萬。幹，隨便
    摸人家男生…好，以後我也叫你兒子去摸女生的○○，女生的
    錢比較快…」、「我很賭爛你，我跟你講，你勒機掰勒」等
    語（見本院卷第116 至130 頁）；或於知悉聲請人請求酌定
    監護權時，以出自報復心態，揚言：「好啊，我看要怎麼弄
    你，好啊」、「你就是要這樣搞來搞去，我就叫他（指相對
    人）（凌晨）4 點去把他（丙○○）接回來」等語（見106 年
    度婚字第23號卷第217 至219 頁），無法以友善及合作態度
    對待聲請人（丙○○生母）等情，倘維持兩造共同監護、輪流
    照顧，丙○○需迭次更易住所，對年齡尚幼之丙○○而言並非有
    利；且聲請人需頻繁往來接送子女而與相對人母親接觸，以
    相對人母親上開言行難免產生摩擦，則將陷聲請人於處境艱
    難。本院綜合上情，斟酌上開訪視報告之建議及一切情狀，
    認聲請人之身心狀態及親職能力足供未成年子女所需，且亦
    有足夠之支援系統，又聲請人目前為子女之主要照顧者，對
    子女相處及教養照顧情形良好，並為子女較為喜愛，無不適
    任監護人等情況，認兩造所生之未成年子女丙○○權利義務之
    行使或負擔由聲請人任之，應較符合未成年子女之最佳利益
    ，爰依法酌定如主文第1 項所示。
五、就探視子女部分：按法院得依請求或依職權，酌定夫妻之一
    方與未成年子女會面交往之方式及期間；又法院依民法第10
    55條之規定，為酌定、改定或變更時，得命夫妻之一方與未
    成年子女會面交往之方式與期間，民法第1055條第5 項前段
    、非訟事件法第127 條第1 項前段所明定。此項規定依非訟
    事件法第130 條，於父母別居之子女權利義務行使負擔事件
    亦準用之。本院前已裁定對於兩造所育未成年子女權利義務
    之行使或負擔，由聲請人任之，惟相對人基於親子間之血緣
    關係及本於父子之情愛，亦應享有與未成年子女相處之機會
    ；親子間之會面交往乃基於親子關係所衍生之自然權利，其
    不僅為父母之權利，此更係未成年子女之權利，俾其得以同
    時享受父愛關懷，如此方可兼顧子女人格之正常發展及滿足
    親子孺慕之情，茲審酌兩造各種情狀後，依職權諭知相對人
    對兩造所生之未成年子女得依附表所示之時間及方式與未成
    年子女會面交往，兩造並應遵守附表所示事項。
六、爰裁定如主文。
中　　華　　民　　國　 106  　年　　6   　月　　30  　日
                  家事法庭    法　官　林文慧
以上正本係照原本作成。
如不服本裁定應於送達後10日內向本院提出抗告狀，並應繳納抗
告費新台幣1000元。
                              書記官  莊凱男
中　　華　　民　　國　 106　　年　　6 　　月　　30　　日
附表：

相對人與丙○○會面交往之時間與方式    項    目   期      間 方                        式 備            考 一般時間 每日下午6 至8時 得以撥打電話方式為「通話」，但隨時可以傳真、書信或其他電子郵件等方式為「聯絡」。  週末（星期六至星期日） 每月第二、四週 相對人得於該週星期六上午9 時至未成年子女住處接回子女同住，並於星期日下午8 時將未成年子女送回原住處。  暑假期間（以子女就讀學校之暑假期間為準） 增加14日 除仍得維持一般時間及週末期間之會面交往方式外，暑假並得另增加14天之同住時間，其起迄時間，由兩造另行協議，如協議不成，則自學期結束之翌日起，由相對人於該日上午9 時至未成年子女所在處所接回該子女同住14日，並於期滿日下午8 時前將該子女送回至原所在處所。 暑假之會面交往期間如學校有課輔或學習活動（相對人應負責接送，無法接送即視為放棄該會面交往期間），並更改增加會面交往期間為7 日，其時間由兩造協議定之。 寒假期間（同上） 增加5 日 除仍得維持一般時間及週末期間之會面交往方式外，寒假並得另增加5 天之同住時間，其起迄時間，由兩造另行協議，如協議不成，則自學期結束之翌日起，由相對人於該日上午9 時至未成年子女所在處所接回該子女同住5日，並於期滿日下午8 時前將該子女送回至原所在處所。 寒假之會面交往期間如學校有課輔或學習活動（丁○○應負責接送，無法接送即視為放棄該會面交往期間），並更改增加會面交往期間為3 日，其時間由兩造協議定之。 春節期間 農曆除夕至初五 ①於中華民國偶數年（指108 、110 年，以下類推）之農曆春節，於農曆除夕上午9 時相對人得至未成年子女所在處所接出子女同住，並於大年初二下午8 時前將子女送回至原處所。 ②於中華民國單數年（指107 、109 年，以下類推）之農曆春節，於農曆大年初三上午9 時相對人得至未成年子女所在處所接出子女同住，並於大年初五下午8 時前將子女送回至原處所。 此期間如與每月第2 、4 週之會面交往重疊，不另補行。 附    註 1.上列所定會面交往之方式與期間，非經雙方之書面同意或經本院裁定變更，不得任意主張變更、延期或保留。 2.不得有危害未成年子女身心健康之行為。 3.相對人在實施會面交往之日，不得遲延送回未成年子女，致減少聲請人教育之時間。若相對人無法親自前往接出或送回未成年子女，而委託「親屬」代為接送時，應預先知會聲請人。 4.如不能準時接送未成年子女時或欲放棄該次會面交往時，應於2 日前以簡訊或電子郵件、通訊軟體、電話等方式告知對方。 5.兩造不得對未成年子女灌輸反抗對造之觀念。 6.如未成年子女於會面交往中患病或遭遇事故，而聲請人無法就近照料時，相對人應為必要之醫療措施，並應立即通知聲請人；相對人在其會面交往實施中，須善盡對未成年子女保護教養之義務。 7.居住地址、聯絡方式或就讀學校如有變更，聲請人應即時通知相對人。 8.相對人於探視當日，未於指定時間開始時前往探視者，除經聲請人同意外，視同相對人放棄當日之探視權，以免影響子女之生活安排。